臺灣彰化地方法院刑事判決　　　　　　100年度交易字第288號
公　訴　人　臺灣彰化地方法院檢察署檢察官
被　　　告　楊國榮
上列被告因過失傷害案件，經檢察官提起公訴（100年度偵字第
3854號），本院判決如下：
    主    文
楊國榮因過失傷害人，處有期徒刑陸月，如易科罰金，以新臺幣
壹仟元折算壹日。
    事    實
一、楊國榮明知飲酒過量不得駕駛車輛，於民國民國99年5月1日
    晚間8時10分許，在彰化縣員林鎮○○路某友人住處飲用高
    粱酒後，已達不能安全駕駛動力交通工具之程度，竟仍於同
    日晚上10時30分許，騎乘車牌號碼NOC—239號重型機車，自
    上址出發，欲前往彰化縣大村鄉（過溝地區）另名友人住處
    ，然因該友人不在，而改沿彰化縣花壇鄉○○路○段由南往
    北方向行駛。嗣於同日晚間10時50分許，楊國榮騎乘上開機
    車行至彰化縣花壇鄉○○路○段金墩75-X6號電線桿前方時，
    本應注意其飲用酒類已達不得駕車之程度，且應注意汽車在
    未劃設慢車道之雙向二車道行駛時，應在遵行車道內行駛，
    而依當時情形並非不能注意，竟因不勝酒力而疏於注意，未
    在遵行車道內行駛而貿然侵入對向車道（即茄苳路1段南下
    車道），適對向由陳麗雲無照所騎乘車牌號碼KQW—890號重
    型機車亦行經上址，雙方車輛發生碰撞，致使陳麗雲受有臉
    部外傷併左眼眶、顴骨、鼻骨多處複雜性骨折、左上眼瞼撕
    裂傷等傷害。嗣經警消人員據報前往處理，而楊國榮隨即於
    肇事後，在醫院向前往處理之彰化縣警察局交通警察隊彰化
    分隊池國鈞警員承認為肇事人，並接受裁判，且經警委請醫
    院對楊國榮抽血檢測，於99年5月2日凌晨0時12分許，測得
    楊國榮血液中所含酒精濃度為207mg/dl（換算呼氣酒精濃度
    為每公升1.035毫克），而查明上情（楊國榮服用酒類不能
    安全駕駛動力交通工具而駕駛部分，已經本院於99年8月31
    日以99年度交簡字第1289號判處拘役55日確定）。
二、案經陳麗雲訴由彰化縣警察局彰化分局報請臺灣彰化地方法
    院檢察署檢察官偵查起訴。
    理  由
壹、證據能力：
    按被告以外之人於審判外之陳述，雖不符同法第159條之1至
    159條之4之規定，而經當事人於審判程序同意作為證據，法
    院審酌該言詞陳述或書面陳述作成時之情況，認為適當者，
    亦得為證據。當事人、代理人或辯護人於法院調查證據時，
    知有第159條第1項不得為證據之情形，而未於言詞辯論終結
    前聲明異議者，視為有前項之同意，刑事訴訟法第15 9條之
    5第2項定有明文。查本判決以下所引傳聞證據，均經當事人
    於法院調查證據時，知有第159條第1項不得為證據之情形，
    而未於言詞辯論終結前聲明異議，本院審酌上開證據作成時
    並無不合法定程序之情形，認為適當，依上開說明，應均有
    證據能力。
貳、實體部分：
一、被告楊國榮坦承服用酒類不能安全駕駛動力交通工具而駕駛
    車牌號碼NOC—239號重型機車之犯行，又被告固不否認於前
    揭時、地，騎乘上開機車與告訴人陳麗雲所騎乘車牌號碼
    KQW—890號重型機車發生碰撞之事實，惟矢口否認有何過失
    傷害之犯行，辯稱：於肇事當時，其僅係靠近行車分向線，
    並未侵入對向車道云云。然查：
  (一)被告確有於前揭時、地，騎乘上開機車與告訴人所騎乘車牌
    號碼KQW—890號重型機車發生碰撞，致告訴人受有臉部外傷
    併左眼眶、顴骨、鼻骨多處複雜性骨折、左上眼瞼撕裂傷等
    傷害之事實，為被告自承不諱，核與告訴人於警詢、偵查中
    證述之情節相符，復有道路交通事故現場圖暨道路交通事故
    調查報告表（一）、（二）各1份、現場及車損照片12張、
    告訴人之長庚醫療財團法人林口長庚紀念醫院診斷證明書及
    秀傳醫療社團法人秀傳紀念醫院診斷證明書各1份附卷可稽
    。
  (二)告訴人於99年5月26日第一次警詢中證述稱：「（問：事故
    發生經過情形為何？）於事故發生當時我從花壇鄉下班騎重
    機車KQW—890號，沿花壇鄉○○路段往南行駛，至大村鄉淑
    女祠附近時，不知道為何對向一輛NOC—239號普重機車，突
    然往我行駛方向過來，我見狀想閃開已經來不及了，，結果
    就發生碰撞，撞擊完後我就人車倒地昏迷，當我醒來時，人
    已在醫院了。」、「發現對方往左偏時，大約剩1至2公尺。
    我想要閃避但是來不及，我不知道機車何處撞擊，機車損害
    情形我不知道。」等語（見偵查卷第12頁反面）；復於偵查
    中證述稱：「（問：車禍經過？）99年5月1日晚上10時50分
    許，我騎乘KQW—890號機車沿彰化縣花壇鄉○○路往南行駛
    ，對方突然往我的車道方向偏駛，後來我們2台機車發生車
    禍。」、「（問：當天你騎乘機車是否很靠近2條車道的中
    間？）否。」等語（偵查卷第52頁反面）；再於本院審理時
    陳稱：「我當天下班回家時，我騎在我的車道上，他突然從
    他的車道要騎過來，因為當時發生的太快，我來不及閃，我
    有稍微往我的右邊外側車道閃一點，我們就撞在一起了。」
    等語（見本院審理卷第14頁反面），且依上開卷附道路交通
    事故調查報告表、現場圖、現場及車損照片顯示：告訴人之
    機車車頭全毀，且告訴人機車車頭之車殼經撞擊後亦掉落在
    茄苳路由北往南方向車道上；而被告機車車頭雖經撞擊並未
    有車殼嚴重破損情形，及被告機車倒地後之刮地痕係從路中
    心往東北方向偏延伸，則依告訴人之上開證述，並參酌上開
    雙方之車向，肇事後雙方車輛相對位置、安全帽及機車零件
    散落方式、血跡地點，堪認件兩車之撞擊地點即應在彰化縣
    花壇鄉○○路○段南向車道上無疑，被告辯稱：於肇事當時
    ，其僅係靠近行車分向線，並未侵入對向車道云云，殊無可
    採。
  (三)按汽車在未劃設慢車道之雙向二車道行駛時，應在遵行車道
    內行駛；又按汽車駕駛人有飲用酒類或其他類似物後其吐氣
    所含酒精濃度超過每公升○‧二五毫克或血液中酒精濃度超
    過百分之○‧○五以上者，不得駕車；復按機器腳踏車行駛
    之車道，應依標誌或標線之規定行駛，且行車分向線，用以
    劃分路面成雙向車道，指示車輛駕駛人靠右行車，分向行駛
    ，道路交通安全規則第97條第1項第1款、第114條第1項第2
    款及道路交通標誌號誌號線設置規則第181條第1項分別定有
    明文。被告考領有適當之重型機車駕駛執照，以其智識、能
    力，自應知之甚詳，又事故當時之天候晴朗、夜間有照明、
    路面乾燥無缺陷或障礙物，且視距良好，此業據前揭道路交
    通事故調查報告表(一)載述明確，即無不能注意之情事，乃被
    告竟酒後騎乘機車且侵入對向車道，致告訴人閃避不及而發
    生撞擊，則其就本件事故之發生應有過失甚明。且本件經送
    臺灣省彰化縣區車輛行車事故鑑定委員會鑑定結果為：「…
    (四)、綜合上述資料、兩車撞擊碎片掉落位置及兩車撞擊後停
    車位置（如照片編號04所示）、楊國榮車撞擊後刮地痕走向
    由路中心往北方向延伸（如照片編號06所示）及陳麗雲車頭
    受損嚴重就倒在北往南方向行駛之車道上（如照片編號09-1
    2所示），研判認定：係楊國榮酒精濃度過量（血液中所酒
    精濃度207mg/ dl，換算呼氣值為1.03mg/l）駕車沿茄苳路
    一段由南往北方向行駛，至肇事地，因侵入對向車道內，與
    對象沿茄苳路一段由北往南方向行駛之陳麗雲車發生撞擊肇
    事；而陳麗雲駕車沿茄苳路由北往南方向行駛，屬在遵行之
    己向車道內行駛，實難防範注意由對向侵入車道前方行駛之
    楊國榮車輛。」、「一、楊國榮酒精濃度過量（血液中所酒
    精濃度207mg/ dl換算呼氣值為1.03mg/l）駕駛重機車侵入
    對向車道內行駛，為肇事因素。二、陳麗雲駕駛重機車在遵
    行之己向車道內行駛，措手不及，無肇事因素。」等語；復
    經承辦檢察官再送請臺灣省車輛行車事故覆議鑑定委員會鑑
    定結果，仍認定：「主旨：承囑覆議楊國榮與陳麗雲行車事
    故鑑定一案（覆議字第1000834），經本會第100-27次（100
    年7月15日）會議依卷附調查跡證資料研議結論，照彰化縣
    區車鑑會之鑑定意見…」等語，有臺灣省彰化縣區車輛行車
    事故鑑定委員會彰化縣區0000000號鑑定意見書及臺灣省車
    輛行車事故覆議鑑定委員會100年7月18日覆議字第10062028
    14號函各1份在卷可證（見偵查卷第59-60頁、第64頁）。
  (四)綜上，被告就本件事故之發生確有過失，而告訴人受有臉部
    外傷併左眼眶、顴骨、鼻骨多處複雜性骨折、左上眼瞼撕裂
    傷等傷害，足見告訴人所受傷害與被告之上開過失行為間具
    有相當因果關係，則被告於前揭時、地，因過失傷害告訴人
    之犯行，洵堪認定。綜上所述，本件事證明確，被告犯行堪
    以認定，應依法論科。
二、核被告所為，係犯刑法犯刑法第284條第1項前段之過失傷害
    罪。被告飲酒後，經警據報前往處理並委請醫院抽血檢測，
    發覺其血液中所含酒精濃度為207mg/dl（換算呼氣酒精濃度
    為每公升1.035毫克），顯已酒醉而影響其安全駕駛車輛之
    情形下，仍駕車肇事，致告訴人受傷，應依道路交通管理處
    罰條例第86條第1項規定，就其過失傷害罪部分，加重其刑
    。又被告於車禍發生後，於職司偵查機關未發覺其過失傷害
    犯罪之前，即向前往處理之彰化縣警察局交通警察隊彰化分
    隊池國鈞警員承認為肇事人，接受裁判，有道路交通事故肇
    事人自首情形紀錄表1份在卷可稽（見偵查卷第27頁），是
    其係對於未發覺之犯罪自首而受裁判，應依刑法第62條前段
    之規定減輕其刑，並先加後減之。爰審酌被告無視酒後駕車
    將致生危害其他用路人交通安全之虞，於飲酒過量後仍駕車
    ，對參與交通往來之人車均具高度危險性，且疏未注意交通
    規則而肇生本件車禍，致告訴人受傷，併審酌告訴人所受傷
    害非輕，且被告迄今仍未與告訴人達成和解，對告訴人所受
    傷勢，亦未加聞問及犯罪後猶飾詞辯解，未見悔意等一切情
    狀，量處如主文所示之刑，並諭知易科罰金之折算標準。
據上論斷，依刑事訴訟法第273條之1第1項、第299條第1項前段
，道路交通管理處罰條例第86條第1項，刑法第284條第1項前段
、第62條前段、第41條第1項前段，刑法施行法第1條之1，判決
如主文。
本案經檢察官高宏銘到庭執行職務
中    華    民    國   100    年    9     月    28    日
                          刑事第二庭  法  官  郭玄義
以上正本證明與原本無異。
如不服本判決應於收受送達後10日內向本院提出上訴書狀，並應
敘述具體理由；如未敘述上訴理由者，應於上訴期間屆滿後20日
內向本院補提理由書（均須按他造當事人之人數附繕本）「切勿
逕送上級法院」。
告訴人或被害人對於判決如有不服具備理由請求檢察官上訴者，
其上訴期間之計算係以檢察官收受判決正本之日期為準。
中    華    民    國   100    年    9     月    28    日
                                      書記官  林婷儀
本案論罪科刑法條：
中華民國刑法第284條第1項
因過失傷害人者，處六月以下有期徒刑、拘役或五百元以下罰金
，致重傷者，處一年以下有期徒刑、拘役或五百元以下罰金。